臺灣花蓮地方法院刑事判決　　　　　　　　　　　　　九十一年度易字第一四三號
　　公　訴　人　臺灣花蓮地方法院檢察署檢察官
　　被　　　告　丙○○
右列被告因重利案件，經檢察官提起公訴（九十一年度偵字第二五六號），本院判決
如左：
    主  文
丙○○連續乘他人急迫，貸以金錢，而取得與原本顯不相當之重利，累犯，處有期徒
刑陸月，如易科罰金以佰元折算壹日。扣案如附表所示本票紙、收款袋貳個沒收
之。
    事  實
一、丙○○曾於民國八十九年間因違反槍彈藥管制條例案件，經本院於八十九年七
    月十五日判處有期徒刑四月確定，嗣於八十九年八月二十四日易科罰金執行完畢
    ，猶不知悔改，基於對外放款收取重利之犯意，於九十年三月二十七日及同年三
    月底在花蓮市○○○街二十四號，其經營之阿信機車行內，乘甲○○需款孔急，
    陷於急迫之際，貸款予甲○○新台幣（下同）五萬元及二萬元，約定每月利息為
    八千元（換算月息為十六分）及四千元（換算月息為二十分），並由甲○○當場
    簽發票號二七九二三一號、面額五萬元、發票日九十年三月二十七日、到期日為
    九十年四月二日之商業本票一張作為質押，而收受與原本顯不相當之重利二萬四
    千元；復於同年三月二十九日，在花蓮市○○路二一三號德豪汽車行內，以同樣
    手法貸給丁○○二萬元，由丁○○簽發面額二萬四千元本票一張質押，約定月息
    四千元（換算月息二十分），收受與原本顯不相當之重利四千元利息。其復於同
    年五月二十一日，在其經營之阿信機車行內，以同樣手法貸給乙○○三萬二千元
    ，由乙○○簽發面額四萬四千元本票一張質押，約定月息一萬二千元（換算月息
    四十分），收受與原本顯不相當之重利二萬八千元利息。嗣於九十年六月二十九
    日九時許，經警在花蓮市國強里豐村一一六之三號，持臺灣花蓮地方法院檢察署
    檢察官簽發之拘票拘提到案，並當場扣得丙○○所有供犯罪所用之收款袋二個、
    及犯罪所得本票三張。
二、案經花蓮縣警察局花蓮分局報告臺灣花蓮地方法院檢察署檢察官偵查起訴。
    理  由
一、訊據被告丙○○固坦承曾借款予甲○○、丁○○、乙○○之事實不諱，但矢口否
    認重利犯行，辯稱：我也是跟朋友借錢也有算利息，甲○○我幫他借錢她負責五
    萬，我負責五萬元。朋友都是錢調來調去。我車子送修，是丁○○說不夠錢要借
    錢，我是向朋友借錢，先打電話跟他們聯絡，我打電話約他們見面然後借錢。我
    簽本票給他們，他們沒有店面，我向他們借很多次錢，我並沒有賺錢，當時借一
    萬元一天利息四百元，我是向地下錢莊借錢，我只是負責幫他調錢。經查：
  (1)證人丁○○於本院訊問中證稱：丙○○到我那裡修理車子，我有跟他要修理費，
    約九萬元，他有給我頭款三萬元，我說連買材料都不夠，我就請他幫我調一下錢
    ，我不知道為何他弄到利息錢那裡去。我付給丙○○的利息即本票上的金額，我
    借了一個月就還給他了，本票他沒有還我（見本院卷第二十六頁）；警訊中陳稱
    ：我在九十年三月二十九日，在我工作地方花蓮市○○路二一三號德豪汽車行內
    ，向他借二萬元，本票就是當時開的，丙○○當時向我說要收利息，每五天本金
    利息一起還四千元，借二萬元，一個月計利息五千元（月息二十分），我總共分
    六次給他（見警卷第二七至二八頁），復有扣案丁○○簽發之本票（如附表編號
    ３）及收款袋可佐。
  (2)證人甲○○於本院訊問中證稱：我向他（指被告）借五萬元利息十六分，後來他
    被抓，我還了超過三萬五千元，他說利息不要算，只還本金，但後來他又叫他太
    太把我五萬元的支票軋進銀行，他要他太太跟我說如果我要告他，他出來要跟我
    算帳。我跟他借過二次錢，第一次是借二萬多元，已經還清，第二次是這次借五
    萬元。第一次利息我忘記了，但好像是借二萬元還二萬四千元，因為我先生要軋
    票，第二次本來是說好利息十分，後來看我要軋票就提高到十六分。（見本院卷
    第四四至四五頁）；於偵訊中證稱：九十年三月二十七日，在花蓮市○○街丙○○開設的阿信機車行，借五萬元，我簽發面額五萬元本票及五萬元支票，利息預
    扣十六分，實拿四萬二千元，利息連預扣共還了三次，第二次還八千元、第三次
    五千元、第四次還三千元（見偵卷頁二五反面），警訊亦同此證述：（見警卷第
    二○至二二頁），並有扣案甲○○簽發之本票（如附表編號２）、收款袋可考。
  (3)乙○○於警訊中陳稱：我在九十年五月二十一日，在丙○○的住宅向他借三萬二
    千元，共分四次，第一次借五千元、第二次借六千元、第三次及第四次因我積欠
    車行及行動電話費由他幫我處理，前後共向他調借三萬二千元。約定九十年七月
二十一日還錢，我簽發面額四萬四千元本票，扣除我向他借的三萬二千元，一個
    月的利息是一萬二千元。我陸續共還他他二萬八千元，本金剩四千元，利息部分
    都沒有還。（警卷頁一三至一四），並有扣案乙○○簽發之本票可佐。（如附表
    編號１）
  (4)此外，復有現場照片足憑。被告抗辯未收取與原本不相當之重利，尚不足採。被
    告貸與甲○○、丁○○、乙○○款項，收取按月息十六分、二十分、四十分計算
    之利息，此異於尋常之高額利率，不僅與民法第二百零三條所定之週年利率百分
    之五之法定利率、民法第二百零五條所定之最高利率週年利率百分之二十之限制
    ，相去甚遠，且相較於目前銀行放款利率，亦過於懸殊，衡諸目前社會經濟情況
    ，被告係取得與原本顯不相當之重利，至為明顯。且依此事實，而借款人甲○○
    、丁○○、乙○○係出於臨時缺錢而急需用錢之情況，而願負擔如此重利並於嚴
    苛質押擔保條件下仍為借款，亦據其等陳述在卷。
  (5)綜上所述，被告上開辯解，顯屬事後卸責之詞，不足採信。本件事證明確，被告
    犯行洵堪認定。又被告聲請傳喚被告之父以查證被告係向他人借錢，本院因認本
    件事證已臻明確而無必要，附此敘明。
二、核被告丙○○所為，係犯刑法第三百四十四條之普通重利罪。被告被告所為數次
    借貸而收取重利之行為，時間緊接，犯罪構成要件相同，顯係出於概括之犯意為
    之，為連續犯，爰依刑法第五十六條之規定以一罪論，並加重其刑。被告曾因於
    八十九年間因違反槍彈藥管制條例案件，經本院於八十九年七月十五日判處有
    期徒刑四月確定，嗣於八十九年八月二十四日易科罰金執行完畢，有臺灣高等法
    院被告全國前案紀錄表、臺灣花蓮地方法院檢察署刑案資料查註紀錄表在卷可稽
    ，其於刑之執行完畢後五年內，再犯有期徒刑以上之刑之本罪，為累犯，應依刑
    法第四十七條之規定加重其刑，並遞加之。爰審酌被告犯罪之動機、目的、手段
    、因巧取利益之貪念所惑犯本件之罪，約定收取之利率甚高，已擾亂正常經濟秩
    序，並參諸被告犯後否認犯行及其他一切情狀，量處如主文所示之刑，並諭知易
    科罰金之折算標準，以示懲儆。
三、扣案如附表所示本票三張、收款袋二張，為被告所有，供犯罪所用及犯罪所得之
    物，已如前述，爰依刑法第三十八條第一項第二款宣告沒收。
據上論斷，應依刑事訴訟法第二百九十九條第一項前段，刑法第三百四十四條、第五
十六條、第四十七條、第四十一條第一項、第三十八條第一項第二款，罰金罰鍰提高
標準條例第一條前段、第二條，判決如主文。
本案經檢察官張立達到庭執行職務。
中      華      民      國    九十一    年      七      月      九      日
                              臺灣花蓮地方法院刑事庭
                                  法  官  林  麗  玉
右正本證明與原本無異。
如對本判決不服，應於送達後十日內，向本院提出上訴狀。（應抄附繕本）告訴人或
被害人如對於本判決不服者，應具備理由請求檢察官上訴，其上訴期間之計算係以檢
察官收受判決正本之日期為準。
                                  法院書記官
中      華      民      國    九十一    年      七      月     十一     日
附錄本判決論罪之法律條文：
刑法第三百四十四條：
乘他人急迫、輕率或無經驗，貸以金錢或其他物品，而取得與原本顯不相當之重利者
，處一年以下有期徒刑、拘役或科或併科一千元以下罰金。
附表：
┌───┬─────┬────┬────────┬─────┬──────┐
│  編號│  發票人  │  票號  │  金額（新台幣）│  發票日  │  到期日    │
├───┼─────┼────┼────────┼─────┼──────┤
│      │          │        │                │          │            │
│   １ │  乙○○  │ 156383 │   四萬四千元   │  90.6.21 │  90.7.21   │
├───┼─────┼────┼────────┼─────┼──────┤
│      │          │        │                │          │            │
│   ２ │  甲○○  │ 279231 │   五萬元       │  90.03.27│  90.4.28   │
│      │          │        │                │          │            │
├───┼─────┼────┼────────┼─────┼──────┤
│   ３ │  吳永正  │ 081733 │   二萬四千元   │  90.3.29 │  90.4.29   │
│      │          │        │                │          │            │
│      │          │        │                │          │            │
└───┴─────┴────┴────────┴─────┴──────┘
